【裁判字號】    99,訴,363
【裁判日期】    991125
【裁判案由】    毒品危害防制條例
【裁判全文】
臺灣臺北地方法院刑事判決               99年度訴字第363號
公  訴  人  臺灣臺北地方法院檢察署檢察官
被      告  張士辰
選任辯護人  許博森律師
上列被告因違反毒品危害防制條例案件，經檢察官提起公訴（98
年度偵字第19302、23529號），本院判決如下：
    主  文
張士辰無罪。
    理  由
一、公訴意旨略以：被告張士辰（原名：張文慶，綽號「阿慶」
    ）明知愷他命（Ketamine，俗稱K他命）為毒品危害防制條
    例第2條第2項第3款所規定之第三級毒品，依法不得販賣，
    竟基於意圖營利之犯意，以所使用之0000000000號行動電話
    ，作為販賣愷他命之聯絡工具，而於民國97年11月起至98年
    4 月25日止，在王傑位在臺北縣中和市○○街42巷2弄3號4
    樓頂樓加蓋之住處內，以每公克新臺幣（下同）400元之代
    價，出售數量不詳之愷他命予王傑，共計10次；另於98年7
    月19日上午11時許，在臺北縣土城市○○路附近，以2,000
    元之代價，出售數量不詳之愷他命予陳奕祥。嗣於98年8月
    13 日晚間11時35分許，被告至周承德（另行提起公訴）位
    於臺北市○○路187巷7號之住處前，準備以700元之代價，
    向周承德購買愷他命時，為警當場查獲，並扣得被告持有電
    子磅秤1個、分裝袋4個等物品。因認被告涉有毒品危害防制
    條例第4條第3項販賣第三級毒品之罪嫌云云。
二、按犯罪事實應依證據認定之，無證據不得認定犯罪事實；又
    不能證明被告犯罪或其行為不罰者，應諭知無罪之判決，刑
    事訴訟法第154條第2項、第301條第1項，分別定有明文。又
    認定不利於被告之事實，須依積極證據，苟積極證據不足為
    不利於被告事實之認定時，即應為有利於被告之認定，更不
    必有何有利之證據；而事實之認定，應憑證據，如未能發現
    相當證據，或證據不足以證明，自不能以推測或擬制之方法
    ，以為裁判基礎；再認定犯罪事實所憑證據，雖不以直接證
    據為限，間接證據亦包括在內；然而無論直接或間接證據，
    其為訴訟上之證明，須於通常一般之人均不致有所懷疑，而
    得確信其為真實之程度者，始得據為有罪之認定，若其關於
    被告是否犯罪之證明未能達此程度，而有合理性懷疑之存在
    ，致使無從形成有罪之確信，根據「罪證有疑，利於被告」
    之證據法則，即不得遽為不利被告之認定，最高法院30年上
    字第816號、40年台上字第86號、76年台上字第4986號判例
    意旨可資參照。又施用毒品者所稱其向某人買受毒品之指證
    ，不得作為有罪判決之唯一證據，仍須調查其他必要之證據
    ，以察其是否與事實相符，良以毒品買受者之指證，其憑信
    性於通常一般人已有所懷疑，尚難確信其為真實，況依毒品
    危害防制條例第17條之規定，其供出毒品來源而破獲者，復
    得減輕其刑，則其指證之真實性猶有疑慮，是施用毒品者之
    指證，其真實性有待其他必要證據加以補強，茲所謂必要之
    補強證據，固不以證明販賣毒品犯罪構成要件之全部事實為
    必要，但以與施用者之指證具有相當之關聯性為前提，其經
    與施用者之指證綜合判斷，已達於通常一般人均不致有所懷
    疑，而得確信施用者之指證為真實者，始得為有罪之認定，
    此為無罪推定原則之必然推演，最高法院93年度台上字第
    6750號判決意旨足資參照。再關於毒品施用者其所稱向某人
    購買毒品之供述，必須補強證據佐證，係指毒品購買者之供
    述縱使並無瑕疵，仍須補強證據佐證而言，以擔保其供述之
    真實性。該所謂補強證據，必須與施用毒品者關於相關毒品
    交易之供述，具有相當程度之關連性，且足使一般人對於施
    用毒品者之供述無合理之懷疑存在，而得確信其為真實，始
    足當之。若毒品購買者之供述證據，本身已有重大瑕疵，依
    嚴格證明之法則，苟已無法憑為犯罪事實之認定時，自無再
    論補強證據之必要，其理甚明（最高法院95年度台上字第
    6850號判決參照）。
三、公訴人認被告涉有上開罪嫌，無非以證人王傑、陳奕祥、王
    松生之證述、扣案電子磅秤1個、分裝袋4個及行動電話門號
    0000000000號之監聽譯文等為其論據。
四、訊據被告固坦承扣案之電子磅秤1個、分裝袋4個為其所有之
    事實，惟堅決否認有何販賣第三級毒品愷他命之犯行，辯稱
    ：是伊向王傑買毒品，而不是王傑向伊買毒品等語。
五、經查：
(一)關於販賣愷他命予王傑共10次部分：
  1.證人王傑固於98年6月1日警詢時證稱：「我從97年11月初起
    迄98年4月25日，都是我以電話0000000000撥打他（即被告
    ）電話0000000000門號叫他將毒品愷他命拿到我現住處（臺
    北縣中和市○○街42巷2弄3號4樓頂加蓋處），以每公克400
    元的價錢，向他購買毒品愷他命，總共向他購買約20次，每
    次有000-0000元不等價錢向他購買，他都1人前來，我也是1
    人在家等候與他交易。」（見98年度偵字第19302號卷第72
    頁）。
  2.惟證人王傑於99年1月5日檢察官訊問時改稱：「（問：你所
    施用之K他命有向張士辰購買過？）我一開始是託他幫我買
    或是跟他一起去購買，（改稱）一開始是我請他幫我介紹，
    然後後來的情形是我託他買來給我，他方便他就會去幫忙買
    給我，是這樣子好像變成是他賣我。」、「（問：從何時起
    到何時止，請「阿慶」幫你購買毒品？）97年年底到98年年
    初，約是97年年底到我到宜蘭執行之前。」、「（問：都是
    以何方式請張文慶幫你購買K他命？）有時聚會時，我會當
    面或是打電話給他，我不一定多久會請他購買一次毒品，大
    約都是1到2個禮拜會請他幫忙買一次，但總共請他買過幾次
    我記不得，次數10來次有了。」、「（問：在警詢時為何稱
    是向他購買K他命？）因為警察說他拿來我給他錢就是。」
    、「（問：「阿慶」有帶你向藥頭購買過K他命？）有的，
    好幾次，都不是同一位藥頭，有2、3位藥頭（改稱）2個吧
    ，有2個藥頭，我有去過2、3個不同的地方。」、「（問：
    你能否聯絡得到藥頭？）我沒有辦法。」（見98年度偵字第
    23529號卷第103至104頁）。
  3.嗣於99年9月29日本院審理時具結證稱：伊在97年、98年間
    有使用愷他命的習慣，愷他命是伊跟藥頭拿的，藥頭伊不認
    識，都是請朋友一起買，1克400元，一次約買2到5克，大約
    800到1000多元，97年到98年，伊沒有跟被告買過愷他命，
    伊是跟被告一起去買，因為伊不認識藥頭，所以一起去買。
    警詢那時候伊交代不出藥頭，因為伊不認識藥頭，警察問伊
    說跟誰聯絡，伊就說是與被告聯絡，那時候因為詐欺案件被
    抓，伊就很緊張，警察嚇伊說要交代清楚，所以就亂編一通
    ，伊那時候說的不實在。真實情形是伊跟被告是朋友，都聚
    在一起使用愷他命，那時候因為在警局交代不清愷他命的來
    源，所以伊就說是被告賣給伊的，事實上是向被告的朋友購
    買的。檢察官99年1月5日偵訊時，伊記得伊那時候講過很多
    ，不只有提示的這麼少，意思不是這個意思，剛剛提示的筆
    錄內容與伊陳述的內容並不完全相符，伊是跟被告一起買，
    是檢察官一直罵，檢察官罵伊亂講，說伊會涉及作偽證。檢
    察官99年1月5日偵訊那天一開始提示筆錄的時候，伊就跟檢
    察官說伊當初是亂講的，檢察官就開始嚇伊，裡面提到的當
    天筆錄有何意見，伊想的應該是對於當天的筆錄有何意見，
    而不是指98年6月1日的警詢筆錄等語（見本院卷第62頁反面
    至第65頁）。
  4.綜上，證人王傑就是否曾向被告購買愷他命乙節，先是於警
    詢時證稱是向被告購買愷他命，在偵查中則證述是託被告幫
    忙買或是與被告一起向藥頭購買，迄本院審理時又改稱因為
    伊不認識藥頭，所以與被告一起去買等語，顯見其前後供述
    不一，而就購買次數部分，其於警詢及偵查中之證言亦不相
    一致，其供述內容何者實在可信，已啟人疑竇，而有重大瑕
    疵，依嚴格證明之法則，尚無法憑為犯罪事實之認定，依上
    開判決意旨，已無再論補強證據之必要，況就此部分犯行，
    公訴人亦未提出其他補強證據可供證明，自無法為被告有罪
    之認定。
(二)關於98年7月19日，出售愷他命予陳奕祥部分：證人陳奕祥
    於98年7月19日上午10時48分、10時49分，分別以其所持用
    之行動電話（門號：0000000000號）撥打被告持用之行動電
    話（門號：0000000000號）之事實，業據證人陳奕祥結證在
    卷，首堪認定。就上開2次通話內容（如附件編號1、2所示
    ），證人陳奕祥於本院審理時到庭證稱：「A：阿你要拿多
    少錢給我？B：ㄟ，你先拿2000。」，是被告問伊要拿多少
    錢給被告，因為伊要拿2000元還給被告，可能伊講太快，所
    以說成「你」先拿2000，而不是說「我」先拿2000；「B：
    你看可不可以順便拿、多拿一個袋子」，是因為伊在消毒公
    司上班，可是伊裝藥品的袋子破掉，是一般的塑膠手提袋，
    伊叫被告拿一個過來給伊裝；被告說「我幫你，我拿4張500
    的給你好了啦」，這是因為伊要跟被告換零錢，因為伊手上
    有公司款，要換成零錢，所以才順便跟被告換錢；98年7月
    19日伊是還被告2000元然後又跟被告換零錢2000元，當天沒
    有跟被告借錢，伊有事先跟被告說要換零錢的事情，伊沒有
    跟被告買過毒品等語（見本院卷第47頁至第49頁），參以經
    本院勘驗被告與證人陳奕祥監聽錄音之結果，兩人通話內容
    中並未明確提及有關毒品之用語，亦無法由其對話內容看出
    係交易何種毒品及數量，此有本院99年9月30日勘驗筆錄在
    卷可憑（見本院卷第68頁及反面，內容如附件編號1、2所示
    ），是尚難以此監聽譯文認定被告與證人陳奕祥有交易毒品
    之行為。公訴人復未提出其他證據證明被告與證人陳奕祥有
    進行愷他命之交易，自難認被告有公訴人所指之販賣愷他命
    情事。
(三)至於證人王松生於警詢時證稱：伊有跟被告通電話購買愷他
    命2、3次，但是沒有交易過，因為打給被告，被告都說沒有
    東西等語（見98年度偵字第23529號卷第20頁反面至第21頁
    ），於偵查中則證述：打電話跟被告拿愷他命只有1次，時
    間是98年6月23日，有約見面但沒有拿到等語（見98年度偵
    字第23529號卷第94頁），皆僅能說明證人王松生曾與被告
    洽談購買愷他命，並不足以推論被告有為本案犯行。又被告
    雖坦承扣案之電子磅秤1個及分裝袋4個為其所有，然被告本
    身有施用愷他命之行為，除據其供承在卷外，其於98年8月
    14日為警採尿送驗，其尿液呈現愷他命陽性反應等情，亦有
    宜蘭縣政府警察局宜蘭分局毒品犯罪嫌疑人尿液採驗作業管
    制紀錄、慈濟大學濫用藥物檢驗中心檢驗總表在卷可稽（見
    98年度偵字第23529號卷第75至76頁），是被告辯稱扣案分
    裝袋應為殘渣袋，電子磅秤是伊跟別人買毒品時，用來秤秤
    看毒品有沒有少等語，應屬可採，自難以被告持有上開扣案
    物，即認被告有販賣毒品之行為。
六、從而，本案被告雖然持有電子磅秤1個及分裝袋4個，惟證人
    王傑之證言非無瑕疵，難以認定被告確有販賣愷他命給王傑
    之行為，而證人陳奕祥之證述及卷附通聯譯文內容，均無法
    推論被告有販賣愷他命予陳奕祥之行為，又證人王松生之證
    詞亦不能證明被告有為本案犯行，是公訴人所提出之證據，
    或其指出證明之方法，未能使本院之心證達到確信其為真實
    之程度，就被告是否涉犯本案犯行，仍有合理懷疑之存在，
    揆諸前揭法條及判例意旨，自應為被告無罪判決之諭知。
據上論斷，應依刑事訴訟法第301條第1項，判決如主文。
本案經檢察官徐文豪到庭執行職務
中    華    民    國    99    年    11    月    25  日
                  刑事第十五庭  審判長法  官  廖紋妤
                                      法  官  莊書雯
                                      法  官  李小芬
上正本證明與原本無異。
如不服本判決應於收受送達後10日內向本院提出上訴書狀，並應
敘述具體理由；其未敘述上訴理由者，應於上訴期間屆滿後20日
內向本院補提理由書（均須按他造當事人之人數附繕本）「切勿
逕送上級法院」。
                                      書記官  陳品潔
中    華    民    國    99    年    11    月    25    日
附件：
編號1
時間：98年7月19日上午10時48分
Ａ：0000-000000（被告張士辰）
Ｂ：0000-000000（證人陳奕祥）
Ａ：喂？
Ｂ：喂？我現在在這個，ㄟ這個什麼，就你講的賣水果再前面一
    點這邊有個中油有沒有？
Ａ：你再往前開你會看到一個延和路。
Ｂ：延和路喔？
Ａ：延和路那邊有一個85度C。
Ｂ：嗯。
Ａ：對，你在85度C那邊等我。
Ｂ：OK，好！
Ａ：阿你要拿多少錢給我？
Ｂ：ㄟ，你先拿2000。
Ａ：2000就好。
Ｂ：嘿嘿嘿。
Ａ：OK，好。
Ｂ：好，拜！
編號2
時間：98年7月19日上午10時49分
Ａ：0000-000000（被告張士辰）
Ｂ：0000-000000（證人陳奕祥）
Ａ：喂？
Ｂ：喂？阿慶喔！
Ａ：嘿！
Ｂ：你看可不可以順便拿、多拿一個袋子？
Ａ：你要、嘿，好，我幫你、沒關係我幫你，2000嘿喔？我幫你
    。
Ｂ：對。
Ａ：好，我幫你，我拿4張500給你好了啦！
Ｂ：OK，好好！
Ａ：好不好？喔！
Ｂ：OK！
Ａ：厚！
Ｂ：好，拜拜。

司法院資訊處製作；財團法人民間司法改革基金會備份。
